臺灣高等法院刑事判決　　　　　　　　96年度上訴字第2489號
上　訴　人　甲○○
即　被　告
上列上訴人因毒品危害防制條例案件，不服臺灣臺北地方法院96
年度訴字第449號，中華民國96年5月22日第一審判決（起訴案號
：臺灣臺北地方法院檢察署95年度毒偵字第3290號），提起上訴
，本院判決如下：
    主  文
原判決撤銷。
甲○○施用第一級毒品，累犯，處有期徒刑柒月，減為有期徒刑
參月又拾伍日，如易科罰金，以新台幣壹仟元折算壹日，扣案如
附表編號一所示之海洛因沒收銷燬；又施用第二級毒品，累犯，
處有期徒刑肆月，如易科罰金，以新台幣壹仟元折算壹日，減為
有期徒刑貳月，如易科罰金，以新台幣壹仟元折算壹日，扣案如
附表編號二所示之安非他命沒收銷燬；應執行有期徒伍月，如易
科罰金，以新台幣壹仟元折算壹日；扣案如附表編號一、二所示
之海洛因、安非他命均沒收銷燬。
    事  實
一、甲○○於民國（下同）九十一年、九十二年間，因毒品危害
    防制條例案件案件經臺灣士林地方法院判處有期徒刑四月確
    定，及因恐嚇罪、違反槍砲彈藥刀械管制條例案件，分別經
    臺灣臺北地方法院判處有期徒刑一年、有期徒刑四月確定，
    經定應執行刑為有期徒刑一年六月；又於九十二年、九十三
    年間因違反毒品危害防制條例案件、偽造文書案件，經臺灣
    士林地方法院分別判處有期徒刑六月、三月確定，並應執行
    刑為有期徒刑八月。上開案件經接續執行合併計算刑期後，
    於九十四年五月二十六日假釋出獄，所餘刑期縮短後於九十
    五年一月二十六日屆滿，未經撤銷假釋。
二、甲○○於八十九年五月間及八月間因施用毒品案件，經臺灣
    士林地方法院及臺灣板橋地方法院分別裁定送觀察、勒戒後
    ，因無繼續施用毒品傾向出所，並分別經檢察官為不起訴處
    分；又於九十年再犯施用毒品罪，嗣於九十一年間經台灣士
    林地方法院裁定強制戒治，至九十三年一月二日執行完畢釋
    放，刑責部分則經檢察官聲請簡易判決處刑，經台灣士林地
    方法院九十一年間判處有期徒刑四月確定。詎其不知悔悟，
    意，於九十五年十一月二十四日清晨四、五時許，在停放於
    臺北市○○區○○街、漢口街旁之汽車內，以將海洛因摻入
    香菸內吸食之方式而施用第一級毒品海洛因乙次，復另以將
    甲基安非他命放入玻璃球內燒烤之方式施用第二級毒品甲基
    安非他命乙次。嗣於同年月二十六日凌晨一時二十分許，行
    經臺北市大安區○○○路、市○○道口時，經警攔檢查獲，
    並查扣得甲○○持有如附表編號一、二所示之海洛因、安非
    他命。
三、案經臺北市政府警察局大安分局移送臺灣臺北地方法院檢察
    署檢察官偵查起訴。
    理  由
一、本案原審係適用簡式程序審判，依刑事訴訟法第二百七十三
    條之二規定，其證據調查，不受同法第一百五十九條第一項
    、第一百六十一條之二、第一百六十一條之三、第一百六十
    三條之一、及第一百六十四條至第一百七十條規定之限制，
    合先敘明。
二、前揭事實，業據上訴人即被告甲○○警詢、偵查、及原審中
    自白不諱，並有扣案如附表編號一、二所示之海洛因、甲基
    安非他命可稽。被告為警查獲時採集之尿液經檢驗結果，呈
    安非他命、甲基安非他命、及嗎啡陽性反應，有臺灣尖端先
    進生技醫藥股份有限公司出具之濫用藥物檢驗報告足憑（偵
    查卷第七十五頁）。扣案如附表編號一所示之海洛因二包鑑
    定結果，均含第一級第六項毒品海洛因成分，淨重合計七‧
    七三公克，有法務部調查局九十五年十二月二十九日調科壹
    字第０九五二三０五二六六０號鑑定書可稽（偵查卷第六十
    九頁）。扣案如附表編號二所示之甲基安非他命二包經鑑定
    結果，檢出第二級毒品甲基安非他命及N,N-甲基安非他命成
    分，亦有臺北市政府警察局九十六年三月五日北市鑑毒字第
    九九七號鑑驗通知書影本可考（偵查卷第第七十二頁）。自
    堪認被告之自白具備任意性與真實性。被告於八十九年五月
    間及八月間因施用毒品案件，經臺灣士林地方法院及臺灣板
    橋地方法院分別裁定送觀察、勒戒後，因無繼續施用毒品傾
    向出所，並分別經檢察官為不起訴處分；又於九十年再犯施
    用毒品罪，嗣於九十一年間經台灣士林地方法院裁定強制戒
    治，至九十三年一月二日執行完畢釋放，刑責部分則經檢察
    官聲請簡易判決處刑，經台灣士林地方法院九十一年間判處
    有期徒刑四月確定，有本院被告前案紀錄表可徵，其於觀察
    、勒戒執行完畢後，五年之內即曾再犯施用毒品罪經判處罪
    刑，則本件施用第一、二級毒品犯行自應依法追訴處罰。綜
    上所述，本件事證明確，被告犯行亦堪以認定。
三、核被告成所為，係犯毒品危害防制條例第十條第一項、第二
    項之施用第一級毒品罪及第二級毒品罪。被告施用海洛因、
    安非他命前後持有海洛因、安非他命之行為為其施用海洛因
    、安非他命之高度行為所吸收，不另論以持有海洛因、安非
    他命罪。被告所犯上開二罪，犯意各別，罪名有異，應予分
    論併罰。被告於九十一年、九十二年間，因毒品危害防制條
    例案件案件經臺灣士林地方法院判處有期徒刑四月確定，及
    因恐嚇罪、違反槍砲彈藥刀械管制條例案件，分別經臺灣臺
    北地方法院判處有期徒刑一年、有期徒刑四月確定，經定應
    執行刑為有期徒刑一年六月；又於九十二年、九十三年間因
    違反毒品危害防制條例案件、偽造文書案件，經臺灣士林地
    方法院分別判處有期徒刑六月、三月確定，並應執行刑為有
    期徒刑八月。上開案件經接續執行合併計算刑期後，於九十
    四年五月二十六日假釋出獄，所餘刑期縮短後於九十五年一
    月二十六日屆滿，未經撤銷假釋，有本院被告前案紀錄表可
    稽，其於五年以內再故意犯本件有期徒刑以上之上開二罪，
    均應依累犯規定加重其刑。
四、原判決對被告予以論科，固非無見。然查：(1)被告行為後，
    中華民國九十六年罪犯減刑條例於九十六年七月四日公布，
    於九十六年七月十六日施行，被告合於減刑條件，應予減刑
    ，原判決未及適用該減刑條例予以減刑，自有未合。(2)扣案
    附表編號二之物品經鑑定結果甲基安非他命，被告尿液鑑驗
    結果亦呈甲基安非他命反應，足見被告施用及持有之第二級
    毒品均為甲基安非他命，原判決不查，均認為係安非他命，
    亦與卷內證據資料不符。被告提起上訴，並未附具上訴理由
    具體指摘原判決關於認定事實、調查證據、適用法律、及量
    刑有何違法或不當之處，空言聲明不服，雖無理由，然原判
    決既有可議，自屬無法維持，應由本院將原判決撤銷，另為
    適法之諭知。爰審酌被告前已因施用毒品，受有觀察勒戒、
    強制戒治之保安處分，仍為本件犯罪，顯見其未因前所受保
    安處分而決心改過，暨其智識程度、品行、犯後尚能坦承犯
    行，犯後態度良好等一切情狀，對被告各量處如主文第二項
    所示之刑。被告所犯上開二罪，犯罪時間均在九十六年四月
    二十四日以前，合於減刑條件，應依中華民國九十六年罪犯
    減刑條例第二條第一項第三款規定，分減輕其宣告刑二分之
    一，並均諭知易科罰金之折算標準。
五、扣案如附表編號一、二所示之海洛因、安非他命，分別為查
    獲之第一級、第二級毒品，均應依法諭知沒收銷燬。至於扣
    案之大麻，與本案無關，且被告持有大麻部分犯行業由檢察
    官另案偵辦，本院不予宣告沒收，附此敘明。
六、檢察官移送併辦意旨（臺灣台中地方法院檢察署九十六年度
    毒偵字第三一九０號）略以：被告基於施用第一、二級毒品
    之犯意，於九十六年四月三日二十三時許，在其停放於臺中
    市○區○○路與五權路口之車輛內，分別施用第一級毒品海
    洛因及第二級毒品安非他命各一次。嗣於九十六年四月四日
    二十二時五分許，經警據報前往臺中市○○區○○路五０五
    號「亞士頓汽車旅館」三一二號房查獲等情，因認被告涉有
    毒品危害防制條例第十條第一、二項罪嫌，與本案有集合犯
    關係等語。按九十五年七月一日起施行之修正刑法，基於一
    罪一罰，以實現公平原則之考量，已將連續犯及常業犯規定
    悉予刪除，故是否集合犯之判斷，客觀上，應斟酌其法律規
    定文字之本來意涵、實現該犯罪目的之必要手段、社會生活
    經驗中該犯罪實行常態及社會通念等；主觀上，則視其是否
    出於行為人之一次決意，並秉持刑罰公平原則，加以判斷，
    不能無限制擴張，俾與修法意旨相契合（參見最高法院九十
    六年度台非字第五六號判決意旨）。又施用毒品行為，大多
    具有成癮性，故毒品危害防制條例之施用第一級或第二級毒
    品罪，依該條例之立法意旨，原即預定其有反覆施用第一級
    或第二級毒品之性質，固得認屬學理上所稱「集合犯」而為
    包括之一罪。然對依集合犯而論以包括一罪之判斷，仍不能
    無限擴張，其一罪範圍之認定，必須與上揭連續犯刪除之立
    法旨趣相契合，苟行為人主觀上，非出於一個決意，客觀上
    各行為間，又無密切接近關係，依一般社會通念，認不應評
    價為一罪方合於刑罰公平原則時，自不能悉數率皆論以一罪
    （參見最高法院九十六年台上字第二０八三號判決），故施
    用毒品者之犯行是否合於集合犯而應論以包括的一罪，不能
    一概而論，仍應就具體個案情節予以判斷。本案被告施用毒
    品海洛因及安非他命之時間係九十五年十一月二十四日，而
    被告事後遭查獲涉嫌施用海洛因等毒品之時間，則為九十六
    年四月三日，時間相距長達四月有餘，而被告在原審法院九
    十六年五月八日審理時亦僅自白本案施用海洛因及安非他命
    之犯行，此外完全未曾為其有長期施用毒品之陳述，況且又
    查無任何確切證據足以證明被告確實因施用毒品具備成癮性
    而在上開期間內基於一次犯罪決意而長期反覆施用毒品，自
    不容僅憑被告於本案犯罪之後，又經查獲有施用毒品犯行，
    即遽行認定與本案查獲之施用毒品犯行有集合犯之關係可言
    。綜上所述，移送併案審理部分與本案經起訴部分並無集合
    犯之包括一罪關係可言，自非起訴效力所及，本院不得一併
    審判，應退由該管檢察官另行偵結，併此指明。
七、被告經合法傳喚，無正當理由不到庭，爰不待其陳述，逕行
    判決。
據上論結，應依刑事訴訟法第三百六十九條第一項前段、第三百
六十四條、第二百九十九條第一項前段、第三百七十一條、毒品
危害防制條例第十條第一項、第二項、第十八條第一項前段、刑
法第十一條、第四十七條第一項、第五十一條第五款、中華民國
九十六年罪犯減刑條例第二條第一項第三款、第七條、第九條，
判決如主文。
本案經檢察官黃柏齡到庭執行職務。
中　　華　　民　　國　　96　　年　　7 　　月　　31　　日
 　　　　　　　　 刑事第十九庭  審判長法　官　尤豐彥
                              　　　  法　官  魏新國
                                　　　法　官  宋　祺
以上正本證明與原本無異。
施用第一級毒品部分如不服本判決，應於收受送達後十日內向本
院提出上訴書狀，其未敘述上訴之理由者並得於提起上訴後十日
內向本院補提理由書（均須按他造當事人之人數附繕本）。
施用第二級毒品部分不得上訴。
                                       書記官　王韻雅
中　　華　　民　　國　　96　　年　　7 　　月　　31　　日
附表：
┌──┬─────┬────┬──┐
│編號│ 物品名稱 │ 數  量 │備註│
├──┼─────┼────┼──┤
│ 1. │  海洛因  │淨重7.73│2包 │
│    │          │公克（空│    │
│    │          │包裝重1.│    │
│    │          │28公克）│    │
│    │          │        │    │
├──┼─────┼────┼──┤
│ 2. │甲基安非他│淨重0.64│2包 │
│    │命        │公克，驗│    │
│    │          │餘淨重0.│    │
│    │          │62公克  │    │
│    │          │        │    │
└──┴─────┴────┴──┘
附錄本案論罪科刑法條全文：
毒品危害防制條例第十條：
施用第一級毒品者，處六月以上五年以下有期徒刑。
施用第二級毒品者，處三年以下有期徒刑。
